【裁判字號】    98,上訴,406
【裁判日期】    981105
【裁判案由】    違反槍砲彈藥刀械管制條例
【裁判全文】
臺灣高等法院臺南分院刑事判決         98年度上訴字第406號
上  訴  人
即  被  告  甲○○
                      之3號
                    現於臺灣桃園監獄執行中（寄押臺灣台南
                    監獄）
選任辯護人  許良宇律師
即扶助律師
上列上訴人因違反槍砲彈藥刀械管制條例案件，不服臺灣雲林地
方法院97年度訴字第11號中華民國98年2月27日第一審判決（起
訴案號：臺灣雲林地方法院檢察署96年度偵字第5241號），提起
上訴，本院判決如下：
    主  文
上訴駁回。
    事  實
一、(一)甲○○前因違反毒品危害防制條例案件，經臺灣板橋地方
      法院於民國95年11月20日，以95年度易字第1812號判處有
      期徒刑三月，於95年12月27日易科罰金執行完畢。
    (二)詎仍不知悔改，未經許可，竟自96年3、4月間起，在桃園
      縣大溪鎮不詳處所購買如附表所示之具有殺傷力之空氣槍
      1 枝（槍枝管制編號：0000000000號）、具殺傷力之子彈
      1顆、不具殺傷力之手槍1枝（槍枝管制編號：000000000
      0號，內含槍砲主要組成零件之土造金屬槍管1枝）及供該
      空氣槍發射用之鋼瓶2瓶、鋼珠2包、彈頭1顆、彈殼2顆等
      物而持有之，並放置在其使用之車牌號碼7K－9145號自小
      客車內。
    (三)嗣於96年10月9日中午12時許，甲○○在雲林縣東勢鄉○
      ○村○○路37號與叔父周金發生口角，竟持前開空氣槍
      裝填鋼珠射擊周金之P7—9077號自小客車，使該車左後
      車窗玻璃洞穿破裂，復以該空氣槍基座打傷周金（毀損
      及傷害部分均未據告訴）。嗣同日下午9時許，甲○○又
      在前開處所與妻女發生爭吵，警方獲報後於同日下午10時
      30分許前往處理，在停放該處之7K－9145號自小客車內扣
      得如附表所示之物。
二、案經雲林縣警察局臺西分局報告臺灣雲林地方法院檢察署檢
    察官偵查起訴。
    理  由
壹、程序部分：
    按被告以外之人於審判外之陳述，雖不符前4條（即刑事訴
    訟法第159條之1至之4）之規定，而經當事人於審判程序同
    意作為證據，法院審酌該言詞陳述或書面陳述作成時之情況
    ，認為適當者，亦得為證據。當事人、代理人或辯護人於法
    院調查證據時，知有第159條第1項不得為證據之情形，而未
    於言詞辯論終結前聲明異議者，視為有前項之同意，此觀刑
    事訴訟法第159條之5規定即明。查本件具傳聞性質之證據資
    料，公訴人及被告、辯護人均表示同意作為本案之證據，且
    迄於言詞辯論終結前亦未聲明異議。本院審酌該等證據資料
    作成時之情況，核無違法取證或其他瑕疵，認為以之作為證
    據為適當，依刑事訴訟法第159條之5之規定，認上開證據資
    料應具有證據能力，合先敘明。
貳、實體部分：
一、訊據上訴人即被告甲○○固坦承於事實欄一、(二)所載之時間
    、地點，取得扣案如附表所示之槍枝、子彈等物而持有之，
    並承認未經許可持有具殺傷力之子彈及槍枝主要組成零件罪
    ，惟矢口否認有何未經許可持有空氣槍犯行，辯稱：附表編
    號一之空氣槍是在合法店內所購買，不知其具有殺傷力，再
    者該空氣槍經測試3次，僅有1次之單位面積動能達到20焦耳
    ／平方公分，其殺傷力甚低，如考慮鑑定儀器本身存有之誤
    差值，應不具殺傷力云云。
二、經查：
  (一)被告於96年3、4月間起，在桃園縣大溪鎮不詳處所購買如附
    表所示之空氣槍1枝（槍枝管制編號：000000 0000號）、子
    彈1顆、不具殺傷力改造手槍1枝（槍枝管制編號：00000000
    00號，內含土造金屬槍管1枝）及供該空氣槍發射用之鋼瓶2
    瓶、鋼珠2包、彈頭1顆、彈殼2顆等物而持有之，並放置在
    其使用之車牌號碼7K－9145號自小客車內。迄96年10月9日
    下午9時許，甲○○在雲林縣東勢鄉○○村○○路37號與其
    妻女爭吵，警方獲報後於同日下午10時30分許前往處理，在
    停放該處之7K－9145號自小客車內扣得如附表所示之物之事
    實，有雲林縣警察局臺西分局扣押筆錄、扣押物品目錄表、
    扣押物品收據各1份（警卷第12至16頁）、扣案證物、現場
    照片共24張（警卷第20至31頁）、照片8張（偵卷第59至62
    頁）在卷，及如附表所示之物扣案可稽，復為被告坦認在卷
    ，可堪認定。
  (二)扣案附表之物經送內政部警政署刑事警察局鑑定結果：
    1.送鑑空氣槍1枝（槍枝管制編號0000000000，即附表編號1
      ），認係氣體動力式槍枝，以小型高壓氣體鋼瓶內氣體為
      發射動力，經以金屬彈丸測試3次，其中彈丸（直徑4.5mm
      、重量0.38g）最大發射速度為132公尺／秒，計算其動能
      為3.3焦耳，換算其單位面積動能為20焦耳／平方公分。
    2.送鑑手槍1枝（槍枝管制編號0000000000，即附表編號2）
      ，認係仿BERETTA廠84型半自動手槍製造之槍身、金屬滑
      套（欠缺槍機且破裂損壞）、金屬彈匣、滑套固定鈕及土
      造金屬槍管。其中土造金屬槍管認屬內政部86年11月24日
      台（86）內警字第8670683號公告之槍砲主要組成零件，
      其餘物件認均非屬上開公告之查禁品。
    3.送鑑子彈1顆（即附表編號3），認係非制式子彈，由金屬
      彈殼組合直徑8.8mm金屬彈頭而成，經試射，可擊發，認
      具殺傷力。
    4.送鑑小鋼珠2包（即附表編號4），認均係金屬彈丸。
    5.送鑑鋼瓶2瓶（即附表編號5），認均係小型高壓氣體鋼瓶
      。
    6.送鑑定彈頭1顆（附表編號7），認係非制式金屬彈頭。
    7.送鑑定彈殼2顆（附表編號8），認均係非制式金屬彈殼。
      有該局96年11月5日刑鑑字0000000000號、96年11月20日
      刑鑑字第0960160681號槍彈鑑定書各1份、照片13張及內
      政部96年12月7日內授警字第0960871969號函文1份（偵卷
      第63至65頁、第76至81頁）等在卷可考。是附表編號1之
      空氣槍最大單位面積動能為20焦耳／平方公分、附表編號
      2之手槍內含之土造金屬槍管為槍砲主要組成零件、附表
      編號3之子彈1顆具有殺傷力，亦堪以認定。
  (三)附表編號1之空氣槍有無殺傷力之判斷：
    1.殺傷力之相關數據：
      (1)依日本科學警察之研究結果，彈丸單位面積動能達20焦
        耳／平方公分，則足以穿入人體皮肉層。
      (2)本局對活豬作射擊測試結果，彈丸單位面積動能達24焦
        耳／平方公分，則足以穿入豬隻皮肉層。
      (3)美國軍醫總署定義：彈丸撞擊動能達58呎磅（約78.6焦
        耳），則足以使人喪失戰鬥能力。
      （參上開內政部刑事警察局槍彈鑑定書所載）
    2.又經本院函內政部警政署刑事警察局查詢結果：本件之氣
      體動力式槍枝，係以美國OELHER廠55型測速儀測速，為維
      護該測速儀之準確性與正確性，本局每年均請符合國際認
      證之中山科學研究院系統維護中心儀具效正實驗室為本局
      測速儀作儀器校正，校正後儀器擴充不確定度為±1公尺/
      秒，並追溯至國家標準；另本局考量儀器誤差及人為因素
      ，測得數據係採二位有效位數（無條件捨去）為單位面積
      動能之換算基礎，故報告所示之單位面積動能已較原始計
      算值低。又一般影響「彈丸」之發射動能，有槍管長度、
      動力模式、發射體質量、槍管與發射彈丸的密合度及洩氣
      將置的瞬間出氣量等因素，故每次彈丸之發射速度會因上
      述因素的關係而有所差異。扣案槍枝經本局鑑定，測試時
      因使用同直徑、同重量之彈丸試射，故依前揭說明所述，
      造成3次測試發射速度不同之原因（132、131、131公尺/
      秒），推判係洩氣裝置的瞬間出氣量有所變化所致等語，
      有該局98年9月17日刑鑑字第0980123459號函可參（見本
      院卷第135頁）。是內政部警政署刑事警察局就本件扣案
      槍枝所作之3次鑑定結果，縱有如上所述之誤差值存在，
      因其誤差值極小，其計算結果亦仍均可達鑑定報告所載之
      單位面積動能為20焦耳／平方公分。
    3.按槍砲彈藥刀械管制條例第8條所稱「可發射金屬或子彈
      具有殺傷力之各式槍砲」，係指具有適於發射金屬或子彈
      之正常結構與功能，而對人體具有殺傷力者而言，至其是
      否足以「使人喪失戰鬥能力」或足以「穿入『豬體』皮肉
      」，則非所問。（中略）依日本科學警察研究所之研究結
      果，彈丸單位面積動能達每平方公分20焦耳，即足以穿入
      人體皮肉層等旨。其試射結果及所引日本科學警察研究所
      之研究結果，倘若不虛，則被告等3人被訴販賣、持有、
      寄藏之上開槍枝，既可發射金屬鋼珠，且其試射3次之發
      射動能，均可達每平方公分20焦耳以上，應足以穿入人體
      之皮肉層，而對人體具有殺傷力，最高法院96年度臺上字
      第5110號、91年度臺上字第2928號判決意旨可資參照。
    4.觀諸上開最高法院判決，就有無殺傷力之認定，均以前揭
      殺傷力數據中最低標準之彈丸單位面積動能達20焦耳/平
      方公分，足以穿入人體皮肉層，即認為具有殺傷力，而不
      要求要達到足以「使人喪失戰鬥能力」（78.6焦耳／平方
      公分）或足以「穿入『豬體』皮肉」（24焦耳／平方公分
      ）。而本件附表編號1之空氣槍1枝，經試射後，其最大發
      射單位面積動能已達20焦耳／平方公分，據上開日本科學
      警察之研究結果，已足以穿入人體皮肉層，是應具有殺傷
      力無疑。
    5.再參以被告於警詢中供承其以扣案之空氣槍擊破其叔父周
      金的汽車車窗乙節，依警卷第26頁所附照片顯示，周金
      的汽車左後側車窗遭射穿1個圓洞，整片車窗則均呈現
      碎裂痕跡，則以扣案空氣槍射擊之威力既足以令汽車車窗
      玻璃洞穿、粉碎之結果，益徵扣案之空氣槍射擊結果應足
      以穿入人體皮肉層，而具有殺傷力。
  (四)綜上，本案事證明確，被告未經許可持有空氣槍、子彈及槍
    砲主要組成零件之犯行，均堪以認定，應依法論科。
  (五)至於被告辯稱扣案空氣槍是自合法商店購買，伊並不知有殺
    傷力云云。惟查，經本院將扣案槍枝照片函請桃園縣政府警
    察局大溪分局派員持往「阿偉的槍店」查訪，桃園縣大溪鎮
    ○○路上確有「阿偉的店」，但該店負責人湯喬偉則表示並
    未販售如本件扣案同型之空氣槍，其向華山玩具公司購得後
    所販售之空氣槍，據華山玩具公司告知有經濟部商品檢驗局
    檢驗合格證明資料存放公司等語，有桃園縣政府警察局大溪
    分局訪查紀錄乙件附卷可稽（見本院卷第101頁），是尚無
    法證明扣案槍、彈等物是被告自「阿偉的店」所購得，業經
    經濟部商品檢驗局檢驗合格之商品。況被告於警詢中供稱貝
    瑞塔改造手槍是我撿來的，瓦斯手槍1枝是我在桃園縣大溪
    鄉○○路（阿偉的槍）道具槍店以新台幣4千元代價買來的
    （見警卷第4頁）；於原審羈押訊問時則改稱，貝瑞塔改造
    手槍、道具槍是在桃園大溪介壽路上買的，扣案子彈1顆、
    彈殼2個、彈頭1個，因為槍管（指貝瑞塔改造手槍）是另外
    買的，買槍管的時候，人家給我的，在板橋買的等語（見原
    審96年度聲羈字第260號卷第8-9頁）；原審審理時被告又改
    稱，貝瑞塔改造手槍、子彈1顆及空氣槍1枝，鋼珠98顆都是
    買來的，同1次在大溪鎮○○路上阿偉的槍店買的云云（見
    原審卷146頁）。被告對於扣案槍、彈來源前後所供不一，
    則被告所供是否屬實已值懷疑，同時「阿偉的店」負責人湯
    喬偉復表示並未販售如本件扣案同型之空氣槍等語，因此，
    被告所辯顯乏證據足資佐證，自難遽予採信作為有利被告之
    認定，併予敘明。
  (六)此外，被告供稱另有1違反槍砲彈藥刀械管制條例案業經臺
    灣桃園地方法院判處有期徒刑三年六月確定，該支槍枝亦是
    96年3月間被查獲云云，然查，被告因違反槍砲彈藥刀械管
    制條例案經臺灣桃園地方法院以98年度訴字第19號判處有期
    徒刑三年六月確定，有被告前案紀錄表可參（見本院卷第12
    1頁），經查該案被告持有改造手槍之犯罪時間係97年5月3
    日前某日，距本案被告開始持有扣案槍彈之時間已相隔逾一
    年之久，故該案犯行與本案應無裁判上1罪關係，附予說明
    。
三、論罪科刑：
  (一)核被告甲○○所為，係犯槍砲彈藥刀械管制條例第8條第4項
    未經許可，持有具有殺傷力之空氣槍罪、同法第12條第4項
    未經許可持有子彈罪、同法第13條第4項未經許可持有槍砲
    之主要組成零件罪。
  (二)被告以一持有之行為，同時持有上開具殺傷力之空氣槍、子
    彈及槍砲之主要組成零件，係以一行為觸犯數罪名，為想像
    競合犯，應從一重依未經許可持有具殺傷力之空氣槍罪處斷
    。
  (三)又其前因違反毒品危害防制條例案件，經板橋地院於95年11
    月20日，以95年度易字第1812號判處有期徒刑三月，於95年
    12月27日易科罰金執行完畢，有臺灣高等法院被告前案紀錄
    表1份附卷可憑，其於前開徒刑執行完畢後5年內，故意犯本
    件有期徒刑以上之罪，為累犯，應依刑法第47條第1項規定
    加重其刑。
四、原審以被告罪證明確，因予適用槍砲彈藥刀械管制條例第8
    條第4項、第12條第4項、第13條第4項，刑法第11條前段、
    第47條第1項、第55條、第42條第3項前段、第38條第1項第1
    款、第2款之規定，並審酌被告仍不知檢點行徑，竟購買可
    發射金屬具有殺傷力之空氣槍、子彈及槍砲主要組成零件等
    物而持有之，持有期間達半年之久，造成社會危害、不安，
    及犯後大致坦承犯行，態度尚稱良好等犯罪之動機、目的、
    手段及造成之損害等一切情狀，量處有期徒刑三年六月，併
    科罰金新臺幣5萬元，罰金如易服勞役，以新臺幣3千元折算
    1日。並敘明附表編號1之空氣槍、編號2之土造金屬槍管1支
    ，均為違禁物，應依刑法第38條第1項第1款沒收之。又附表
    編號4之鋼珠2包、編號5之鋼瓶2支，均供附表編號1空氣槍
    發射之用，復為被告所有，業據其供承在卷，應依刑法第38
    條第1項第2款沒收之。至於附表編號3之子彈1顆，業經試射
    而喪失其殺傷力，不再具有違禁物之性質，不予沒收。另附
    表編號2除上開應沒收之土造金屬槍管外之零件，以及附表
    編號6、7之彈頭1顆及彈殼2顆，均非違禁物，亦非供被告犯
    罪之用，均不予沒收。本院經核原判決認事用法俱無不合，
    量刑亦稱妥適，被告上訴意旨或否認犯罪，或請求從輕量刑
    ，因而指摘原判決不當，均非有理由，應予駁回。
六、據上論斷，應依刑事訴訟法第368條，判決如主文。
本案經檢察官郭珍妮到庭執行職務。
中    華    民    國    98    年    11    月     5    日
                  刑事第四庭    審判長法  官  吳志誠
                                      法  官  吳森豐
                                      法  官  彭喜有
以上正本證明與原本無異。
如不服本判決應於收受送達後10日內向本院提出上訴書狀，其未
敘述上訴理由者，並得於提起上訴後10日內向本院補提理由書（
均須按他造當事人之人數附繕本）「切勿逕送上級法院」。
                                      書記官  黃子起
中    華    民    國    98    年    11    月     5    日
附錄本案論罪科刑法條全文：
槍砲彈藥刀械管制條例第8條：
未經許可，製造、販賣或運輸鋼筆槍、瓦斯槍、麻醉槍、獵槍、
空氣槍或第四條第一項第一款所定其他可發射金屬或子彈具有殺
傷力之各式槍砲者，處無期徒刑或五年以上有期徒刑，併科新臺
幣一千萬元以下罰金。
未經許可，轉讓、出租或出借前項所列槍枝者，處五年以上有期
徒刑，併科新臺幣一千萬元以下罰金。
意圖供自己或他人犯罪之用，而犯前二項之罪者，處無期徒刑或
七年以上有期徒刑，併科新臺幣一千萬元以下罰金。
未經許可，持有、寄藏或意圖販賣而陳列第一項所列槍枝者，處
三年以上十年以下有期徒刑，併科新臺幣七百萬元以下罰金。
第一項至第三項之未遂犯罰之。
槍砲彈藥刀械管制條例第12條第4項：
未經許可，持有、寄藏或意圖販賣而陳列子彈者，處 5 年以下
有期徒刑，併科新台幣 300 萬元以下罰金。
槍砲彈藥刀械管制條例第13條：
未經許可，製造、販賣或運輸槍砲、彈藥之主要組成零件者，處
 3 年以上10 年以下有期徒刑，併科新台幣 700 萬元以下罰金
。
未經許可，轉讓、出租或出借前項零件者，處 1 年以上 7 年以
下有期徒刑，併科新台幣 500 萬元以下罰金。
意圖供自己或他人犯罪之用，而犯前 2 項之罪者，處 5 年以上
有期徒刑，併科新台幣 1000 萬元以下罰金。
未經許可，持有、寄藏或意圖販賣而陳列第 1 項所列零件者，
處 6 月以上5 年以下有期徒刑，併科新台幣 300 萬元以下罰金
。
第 1 項至第 3 項之未遂犯罰之。
附表
┌──┬─────┬───┬───────┬────┐
│編號│名稱      │數量  │鑑定結果      │沒收與否│
├──┼─────┼───┼───────┼────┤
│1   │空氣槍    │1枝   │內政部警政署刑│為違禁物│
│    │（槍枝管制│      │事警察局96年11│，應予沒│
│    │編號      │      │月20日刑鑑    │收。    │
│    │0000000000│      │字第0960160681│        │
│    │）        │      │號槍彈鑑定書：│        │
│    │          │      │認係氣體動力式│        │
│    │          │      │槍枝，以小型高│        │
│    │          │      │壓氣體鋼瓶內氣│        │
│    │          │      │體為發射動力，│        │
│    │          │      │經以金屬彈丸測│        │
│    │          │      │試3次 ，其中彈│        │
│    │          │      │丸（直徑4.5mm │        │
│    │          │      │、重量0.38g） │        │
│    │          │      │最大發射速度為│        │
│    │          │      │132 公尺/ 秒，│        │
│    │          │      │計算其動能為  │        │
│    │          │      │3.3 焦耳，換算│        │
│    │          │      │其單位面積動能│        │
│    │          │      │為20焦耳/ 平方│        │
│    │          │      │公分。        │        │
├──┼─────┼───┼───────┼────┤
│2   │手槍      │1枝   │(一)內政部警政署│土造金屬│
│    │（槍枝管制│      │刑事警察局96年│槍管1枝 │
│    │編號      │      │11 月20 日刑鑑│為違禁物│
│    │0000000000│      │字第0960160681│，應予沒│
│    │）        │      │號槍彈鑑定書：│收。    │
│    │（含土造金│      │認係仿BERETTA │至於其他│
│    │屬槍管1枝 │      │廠84型半自動手│部分因非│
│    │）        │      │槍製造之槍身、│屬違禁物│
│    │          │      │金屬滑套（欠缺│，復非供│
│    │          │      │槍機且破裂損壞│犯罪之用│
│    │          │      │）、金屬彈匣、│，不予沒│
│    │          │      │滑套固定鈕及土│收。    │
│    │          │      │造金屬槍管。  │        │
│    │          │      │(二)內政部96年12│        │
│    │          │      │月7 日內授警字│        │
│    │          │      │第0000000000號│        │
│    │          │      │函：其中土造金│        │
│    │          │      │屬槍管認屬本部│        │
│    │          │      │86年11月24日台│        │
│    │          │      │ (86) 內警字第│        │
│    │          │      │0000000 號公告│        │
│    │          │      │之槍砲主要組成│        │
│    │          │      │零件，其餘物件│        │
│    │          │      │認均非屬上開公│        │
│    │          │      │告之查禁品。  │        │
├──┼─────┼───┼───────┼────┤
│3   │子彈      │1顆   │內政部警政署刑│該子彈業│
│    │（業已試射│      │事警察局96年11│經試射而│
│    │）        │      │月20日刑鑑    │成為彈殼│
│    │          │      │字第0960160681│，已不具│
│    │          │      │號槍彈鑑定書：│殺傷力，│
│    │          │      │認係非制式子彈│亦非違禁│
│    │          │      │，由金屬彈殼組│物，不予│
│    │          │      │合直徑8.8mm 金│沒收。  │
│    │          │      │屬彈頭而成，經│        │
│    │          │      │試射，可擊發，│        │
│    │          │      │認具殺傷力。  │        │
├──┼─────┼───┼───────┼────┤
│4   │小鋼珠    │2包   │內政部警政署刑│供編號1 │
│    │          │      │事警察局96年11│空氣槍發│
│    │          │      │月20日刑鑑    │射犯罪之│
│    │          │      │字第0960160681│用，復為│
│    │          │      │號槍彈鑑定書：│被告所有│
│    │          │      │認均係金屬彈丸│，應予沒│
│    │          │      │。            │收。    │
├──┼─────┼───┼───────┼────┤
│5   │鋼瓶      │2瓶   │內政部警政署刑│供編號1 │
│    │          │      │事警察局96年11│空氣槍發│
│    │          │      │月20日刑鑑    │射犯罪之│
│    │          │      │字第0960160681│用，復為│
│    │          │      │號槍彈鑑定書：│被告所有│
│    │          │      │認均係小型高壓│，應予沒│
│    │          │      │氣體鋼瓶。    │收。    │
├──┼─────┼───┼───────┼────┤
│6   │彈頭      │1顆   │內政部警政署刑│非供犯罪│
│    │          │      │事警察局96年11│所用之物│
│    │          │      │月5 日刑鑑字  │，不予沒│
│    │          │      │0000000000號槍│收。    │
│    │          │      │彈鑑定書：認係│        │
│    │          │      │非制式金屬彈頭│        │
│    │          │      │。            │        │
├──┼─────┼───┼───────┼────┤
│7   │彈殼      │2顆   │內政部警政署刑│非供犯罪│
│    │          │      │事警察局96年11│所用之物│
│    │          │      │月5 日刑鑑字  │，不予沒│
│    │          │      │0000000000號槍│收。    │
│    │          │      │彈鑑定書：認均│        │
│    │          │      │係非制式金屬彈│        │
│    │          │      │殼。          │        │
└──┴─────┴───┴───────┴────┘


司法院資訊處製作；財團法人民間司法改革基金會備份。
